【裁判字號】    85,台非,140
【裁判日期】    850612
【裁判案由】    詐欺
【裁判全文】
最高法院刑事判決                                八十五年度台非字第一四○號
    上 訴 人  最高法院檢察署檢察總長
    被    告  甲○○
右上訴人因被告詐欺案件，對於台灣高等法院中華民國八十五年一月十六日第二審確
定判決（八十四年度上易字第二四二八號，自訴案號台灣台北地方法院八十三年度自
字第八三三、一二一九號），認為違法，提起非常上訴，本院判決如左：
    主  文
上訴駁回。
    理  由
非常上訴理由稱：「按刑事判決確定後，發見該案件認定犯罪事實與所採用證據顯屬
不符，自屬審判違背法令，得提起非常上訴（司法院大法官會議釋字第一四六號解釋
參照）。本件原判決撤銷一審判決，論處被告甲○○共同連續詐欺罪刑，認定被告甲
○○與張哲彰及在美國設立美國聯合輸出公司（下稱美國聯合公司）並負責財務之美
籍人士ＢＯＢ、ＨＵＡＮＧ，共同意圖為自己不法之所有，並基於概括之犯意，由甲
○○自稱係該公司之執行董事，於八十三年三月間，積極參與自訴人咸安企業有限公
司（下稱咸安公司）、嘉濤貿易有限公司（下稱嘉濤公司），分別與美國聯合公司間
，成立買賣洋酒契約事宜，竟對自訴人施用詐術，使該二公司向之訂購貨品，於收得
貨款後，卻以與原約定不符之低劣商品混充交貨，經自訴人向被告反應，遲不解決，
自訴人等始知受騙等情。無非以自訴人之指訴及自訴人公司開立之信用狀，被告之名
片及出具之報價單影本二紙，被告傳真函等件，為主要之論據。惟查依被告提出美國
聯合公司之股東名冊所載，該公司股東為布魯斯‧霍威；諾曼‧威茲列；鮑伯‧黃等
三人，並不包括被告甲○○（見二審卷第一三七－一三九頁、第一二九－一三○頁）
，足證被告並非該公司之股東或執行董事。而被告始終從未自稱係美國聯合公司之執
行董事，此從被告與自訴人公司交換之名片及任何聯繫接洽間，皆未使用此名稱，並
經自訴人嘉濤公司職員陳保全於警訊時陳稱：甲○○是該美國公司在台連絡人；曹、
張二人自稱美國聯合公司代表連絡人等語（見併辦偵查卷第六－七頁）；且該公司於
八十三年三月三日與被告訂立委託書，委託被告向美國聯合公司訂購系爭洋酒，有該
委託書影本可稽，若被告確係向自訴人公司等自稱係該聯合公司執行董事，則自訴人
自可直接與被告簽立購買契約，又何必迂迴轉託被告代向該公司訂貨﹖又關於系爭洋
酒買賣契約之商談及簽署等事宜，概均為自訴人公司等直接與美國聯合公司洽商議定
，此亦有自訴人公司等與美國聯合公司間來往之傳真等文件在卷可考（見二審卷第七
二頁－九五頁）。綜上情節，足證被告僅係系爭洋酒買賣之居中連絡人而已，並非美
國聯合公司在台事務之主要負責人。又美國聯合公司事後已按月給付咸安公司美金一
萬元，亦有美西銀行出具之匯款證明信函可憑（見二審卷第一四○頁），可見本件乃
肇因於美國聯合公司與酒品供應商「大陸菸酒公司」間之貿易糾紛，致美國聯合公司
無法依約給付自訴人等，而美國加州北區地方法院亦已判決大陸菸酒公司敗訴，經美
國聯合公司發函嘉濤公司，說明和解之相關事宜，有傳真信函可稽（見二審卷第一四
二－一四六頁），益見系爭買賣糾紛之責任，並不在美國聯合公司，更不在被告，尚
難認被告有何詐欺之故意。乃原判決不察，對上述有利於被告之證據，何以不足採取
，未據說明不予採納之理由，竟推定被告為美國聯合公司在台事務之主要負責人，參
與本件系爭洋酒交易事宜，詐欺自訴人等，而論處詐欺罪刑。揆諸上開說明，其認定
犯罪事實與所採用證據顯屬不符，且理由不備，自屬審判違背法令。案經確定，且不
利於被告。爰依刑事訴訟法第四百四十一條、第四百四十三條，提起非常上訴，以資
救濟」云云。
按非常上訴，旨在糾正法律上之錯誤，藉以統一法令之適用。故非常上訴審，應以原
判決所確認之事實為基礎，審核適用法令有無違誤。查本件被告甲○○確自稱係美國
聯合輸出公司台灣執行董事（TAIWAN MANAGING DIRECTOR），並非居間介紹買賣或連
絡之人，自訴人嘉濤公司因未曾與該美商交易，信賴被告而出具委託書，請被告處理
本件買賣事宜，尚難據此謂被告僅係仲介人，未參與詐欺行為。被告既佯稱係現貨供
應而騙取價款，一再以低價劣酒冒充合約之高價酒「二十一年皇家禮砲蘇格蘭威士忌
」交貨，其有詐欺行為甚明。縱美國聯合輸出公司與酒品供應商「大陸酒品公司」發
生履約糾紛涉訟，嗣後並返還部分價款，均不影響其詐欺罪責。原判決已詳其所憑
之證據及認定之理由，依其確認之事實，論處被告詐欺罪刑，依法並無不合。非常上
訴意旨謂：被告僅係仲介人，並非美國聯合輸出公司之執行董事或在台事務之主要負
責人，系爭買賣之責任在美國聯合輸出公司，不在被告。乃事實上之爭執，非非常上
訴審所得審究。又被告既冒稱係美國聯合輸出公司執行董事以遂詐欺，因而該公司股
東名冊上有無被告姓名，要與其認定有無詐欺行為無涉，尚難認原判決有非常上訴意
旨所指摘之違背法令之情形，非常上訴為無理由，應予駁回。
據上論結，應依刑事訴訟法第四百四十六條，判決如主文。
中      華      民      國    八十五    年      六      月     十二     日
                              最高法院刑事第四庭
                                  審判長法官  莊  來  成
                                        法官  王  德  雲
                                        法官  謝  俊  雄
                                        法官  林  永  茂
                                        法官  白  文  漳
      右正本證明與原本無異
                                              書  記  官
中      華      民      國    八十五    年      六      月     十七     日


司法院資訊處製作；財團法人民間司法改革基金會備份。
